臺灣臺北地方法院行政訴訟判決　
111年度交字第278號
原      告  黃信翰  

被      告  新北市政府交通事件裁決處
                      設新北市○○區○○路0段000號2樓
代  表  人  李忠台(處長)    
                      住同上
訴訟代理人  黃曉妍律師
上列當事人間交通裁決事件，原告不服被告民國111年4月22日新
北裁催字第48-CB9B04576號裁決，提起行政訴訟，本院判決如下
：
    主  文
原告之訴駁回。
訴訟費用新臺幣參佰元由原告負擔。
    事實及理由
一、程序事項：本件係因原告不服被告依違反道路交通管理處罰
    條例第56條第1項第10款規定所為之裁決，而提起行政訴訟
    撤銷之訴，經核屬於行政訴訟法第237條之1第1項第1款規定
    之交通裁決事件（道路交通管理處罰條例第8條規定之範圍
    ），自應依行政訴訟法第2編第3章規定之交通裁決事件訴訟
    程序。另本件依兩造提出之卷內證據資料，事證已甚明確，
    本院爰依同法第237條之7規定，不經言詞辯論，逕為判決。
二、事實概要：原告駕駛其所有車牌號碼000-000號普通重型機
    車（簡稱系爭機車），於民國111年3月15日15時40分，在新
    北市○○區○○路000號前之身心障礙專用停車位處，因有「於
    身心障礙專用停車位違規停車」之違規行為，經新北市政府
    警察局新店分局（簡稱舉發機關）交通分隊執勤員警現場認
    定違規屬實，於同日填製掌電字第CB9B04576號舉發違反道
    路交通管理事件通知單（簡稱舉發通知單）對原告逕行舉發
    ，並移送被告處理。原告嗣於舉發通知單所載應到案日期前
    之111年3月25日向舉發機關提出交通違規案件陳述書不服舉
    發，經舉發機關於111年4月13日以新北警店交字第11141089
    85號函查復違規屬實。原告申請開立裁決書，為此被告乃依
    道路交通管理處罰條例第56條第1項第10款、第5項規定，以
    111年4月22日新北裁催字第48-CB9B04576號違反道路交通管
    理事件裁決書（即本件原處分）裁處原告罰鍰新臺幣（下同
    ）1,200元。原告不服原處分，於是提起本件行政撤銷交通
    裁決訴訟。　
三、本件原告主張原告因當天早上停車於一般機車停車格的最邊
    緣，下午應該是被其他民眾移動至身心障礙專用停車位。原
    告並聲明：原處分撤銷。
四、被告則答辯以：
  （一）本案相關法條：
　　1.道路交通管理處罰條例第56條第1項第10款、第5項規定：
      「汽車駕駛人停車時，有下列情形之一者，處新臺幣600
      元以上1,200元以下罰鍰：…十、於身心障礙專用停車位違
      規停車。…第1項第10款應以最高額處罰之，第3項之欠費
      追繳之」。　　
    2.道路交通安全規則(下稱安全規則)第112條第1項第5款規
      定：「汽車停車時，應依下列規定：…五、在設有身心障
      礙者專用停車標誌處所，非身心障礙者用車不得停放」。
　　3.道路交通標誌標線號誌設置規則(下稱設置規則)第118條
      之1規定：「身心障礙者停車位標誌『指49』，用以指示身
      心障礙者專用停車位之位置，設於身心障礙者專用停車位
      之適當處所。本標誌為藍底白色圖案」。　　
　  4.臺北高等行政法院108年度交上字第285號行政判決意旨：
      「…至於道交條例第3條第10款將臨時停車定義為『指車輛
      因上、下人、客，裝卸物品』及『停止時間未滿3分鐘』與『
      保持立即行駛之狀態』等法律構成要件要素，此乃『停車』
      之特別規定，只有符合道交條例第3條第10款規定之各項
      法律構成要件要素，才該當於『臨時停車』之定義，否則如
      有其中一法律構成要件要素不合致，即應回歸適用『停車』
      之定義」。 
（二）自現場採證照片以觀，系爭機車上及其周邊均未見有駕駛
      人，顯非屬可立即行駛之狀態，參酌上開臺北高等行政法
      院108年度交上字第285號行政判決意旨其行為不符臨時停
      車要件，自應回歸「停車」行為之認定；又系爭機車停放
      處設有身心障礙者停車位標誌，並於地面繪製身心障礙者
      圖案，為身心障礙者專用機車停車位，而原告所有系爭機
      車非屬經監理單位檢驗合格之特製機車，卻於上揭時、地
      停放於系爭停車位，是原告所有系爭機車於該處停車核屬
      「於身心障礙專用停車位違規停車」，洵可認定，另有員
      警答辯報告表可稽，故被告據此依處罰條例第56條第1項
      第10款作成裁罰處分，並依同條第5項規定裁處最高罰緩1
      200元，應無違誤。
（三）原告固以系爭機車係遭他人移置身心障礙專用車位等語為
      辯，惟原告並未提供積極證據證明系爭機車違規停放於身
      障專用停車格係因外力所致，歉難據其主張為有利原告之
      認定，自不影響上揭就系爭機車停放於身心障礙專用停車
      位違規屬實之認定，原處分之作成洵屬合法，應予以維持
      。
（四）再者，原告既為合法考領機車駕駛執照之人，有機車車籍
      查詢資料及駕駛人基本資料為憑，其對上述規定應知之甚
      詳，並應確實遵守。是原告前揭所述，無非單方所執之詞
      ，委無足取。被告並聲明：駁回原告之訴。
五、本院之判斷：
（一）按道路交通安全規則第90條第1項規定：「駕駛人駕駛汽
      車，除應遵守道路交通標誌、標線、號誌之指示，並服從
      交通指揮人員之指揮外…」、第112條第 1項第5款規定：
      「汽車停車時，應依下列規定：…五、在設有殘障者專用
      停車標誌處所，非殘障用車不得停放」。次按道路交通管
      理處罰條例第4條第2項規定：「駕駛人駕駛車輛、大眾捷
      運系統車輛或行人在道路上，應遵守道路交通標誌、標線
      、號誌之指示、警告、禁制規定，並服從執行交通勤務之
      警察或依法令執行指揮交通及交通稽查任務人員之指揮」
      、第56條第1項第10款、第5項規定：「（第1項）汽車（
      依同條例第3條第8款規定，汽車包括機車）駕駛人停車時
      ，有下列情形之一者，處新臺幣600元以上1,200元以下罰
      鍰：…十、於身心障礙專用停車位違規停車。…（第5項）
      第1項第10款應以最高額處罰之，第3項之欠費追繳之」。
      　　
（二）經查原告駕駛系爭機車，於111年3月15日15時40分許，在
      新北市○○區○○路000號前之身心障礙專用停車位處，因有
      「於身心障礙專用停車位違規停車」之違規行為，經舉發
      機關執勤員警現場認定違規屬實，並於同日（符合行為時
      道路交通管理處罰條例第90條所規定之舉發期限）對車主
      即原告製單舉發，原告嗣於舉發通知單所載應到案日期前
      之111年3月25日向舉發機關提出交通違規案件陳述書不服
      舉發，經舉發機關於111年4月13日以新北警店交字第1114
      108985號函查復違規屬實，原告申請開立裁決書，被告乃
      依道路交通管理處罰條例第56條第1項第10款、第5項規定
      ，以原處分裁處原告罰鍰1,200元等情，有舉發通知單（
      本院卷第43頁）、違規停車照片（本院卷第61頁）、舉發
      機關111年4月13日新北警店交字第1114108985號函（本院
      卷第51頁）、原處分與送達證書（本院卷第53、55頁）、
      舉發機關舉發違反道路交通管理處罰條例申訴答辯報告表
      （本院卷第59頁）、交通違規案件陳述書（本院卷第49頁
      ）、機車車籍查詢單（本院卷第63頁）、駕駛人基本資料
      單（本院卷第65頁）在卷可憑，核堪採認為真實。準此足
      認，原告駕駛系爭機車，於111年3月15日15時40分許，在
      新北市○○區○○路000號前之身心障礙專用停車位處，確有
      「於身心障礙專用停車位違規停車」之違規行為無誤，被
      告據以原處分裁罰原告，即核屬合法有據。
（三）至於原告所稱原告因當天早上停車於一般機車停車格的最
      邊緣，下午應該是被其他民眾移動至身心障礙專用停車位
      云云。按「當事人主張有利於己之事實者，就其事實有舉
      證之責任」，行政訴訟法第236條、第136條準用民事訴訟
      法第277條前段定有明文。再按行政法院應依職權調查事
      實關係，不受當事人主張之拘束；行政法院於撤銷訴訟，
      應依職權調查證據，行政訴訟法第125條第1項、第133條
      前段分別定有明文，是行政法院在審理案件時應盡闡明義
      務，使當事人盡主張事實及聲明證據之能事，並盡職權調
      查義務，以查明事實真相，避免真偽不明之情事發生，惟
      如已盡闡明義務及職權調查義務後，事實仍真偽不明時，
      則作舉證責任之分配，使應負舉證責任之人負擔該不利之
      結果（參照最高行政法院94年度判字第58號判決）。亦即
      行政法院就應依職權調查證據之事件，僅係免除行政訴訟
      當事人之主張責任（即所謂主觀舉證責任），並非免除當
      事人之舉證義務（所謂客觀舉證責任），亦即待證事實陷
      於不明時，當事人仍應負擔不利益之舉證責任分配，此依
      行政訴訟法第237條之9第1項之規定，於交通裁決事件訴
      訟程序亦準用之。本件被告主張：系爭機車有「於身心障
      礙專用停車位違規停車」之違規行為乙節，業經被告提出
      採證照片證明如上，經核非屬無據，此外舉發機關舉發違
      反道路交通管理處罰條例申訴答辯報告表亦陳明「職到場
      時該車已明確違規停放於該身障專用停車格，建請違規行
      為人應自行舉證（調閱有無監視錄影證明他人所為），當
      事人無法舉證亦無法證明該車為外力所為」之情（本院卷
      第59頁）。則原告就其主張：系爭機車遭人移動至身心障
      礙專用停車位等語，即屬有利於己之事實，原告完全未提
      出任何積極證據或證據方法足資佐證或供調查，僅自行提
      供未顯示時間之照片提供佐證，核無事實根據可資作為系
      爭機車確為他人移動導致違規停車之論據。本院復查並無
      可得為佐證系爭機車確經由他人移動導致違規停車之積極
      證據，則原告此部分所為主張該等經由他人移動導致違規
      停車事實乃陷於真偽不明，故作舉證責任之分配，仍應由
      原告負擔不利益之結果，既乏積極證據足以證明，自難認
      原告此部分之主張為真實，殊無從為有利於原告之認定。
六、綜上所述，原告主張尚無依據，要不可取。本件被告認系爭
    機車確有「於身心障礙專用停車位違規停車」之違規行為，
    依道路交通管理處罰條例第56條第1項第10款、第5項之規定
    ，以原處分裁處原告1,200元罰鍰，於法核無違誤。原告猶
    執前詞指摘原處分不當，訴請撤銷原處分，為無理由，應予
    駁回。
七、本件第一審裁判費300元，依法應由敗訴之原告負擔，且係
    原告於起訴時繳納，爰確定第一審訴訟費用如主文第2項所
    示。
八、據上論結，本件原告之訴為無理由，依行政訴訟法第98條第
    1項前段、第237條之7、第237條之8第1項，判決如主文。
中　　華　　民　　國　　111 　年　　6 　　月　　20　　日
　　　　　　　　　行政訴訟庭　法　官　范智達
上為正本係照原本作成。
如不服本判決，應於判決送達後20日內，向本院提出上訴狀並表
明上訴理由（原判決所違背之法令及其具體內容或依訴訟資料可
認為原判決有違背法令之具體事實），其未載明上訴理由者，應
於提出上訴後20日內向本院補提理由書（上訴狀及上訴理由書均
須按他造人數附繕本，如未按期補提上訴理由書，則逕予駁回上
訴），並應繳納上訴裁判費新臺幣750元。
中　　華　　民　　國　　111 　年　　6 　　月　　20　　日
　　　　　　　　　　　　　　　書記官　蔡凱如

訴訟費用計算書
項　　　　目　　　　　　　金　額（新臺幣）　　備　註
第一審裁判費　　　　　　　　300元
合        計　　　　　　　　300元